臺灣基隆地方法院交通事件裁定　　　　 96年度交聲字第181號
原處分機關
即移送機關　交通部公路總局臺北區監理所基隆監理站
異　議　人
即受處分人　乙○○
上列異議人即受處分人因違反道路交通管理處罰條例案件，對於
交通部公路總局臺北區監理所基隆監理站中華民國96年5 月14日
所為之處分（原處分案號：基監字第裁42-RB0000000號），聲明
異議，本院裁定如下：
    主  文
異議駁回。
    理  由
一、原處分意旨略以：異議人即受處分人乙○○於民國95年11月
    12日晚間10時45分，酒後騎乘LOY-731 號重型機車行經基隆
    市○○路段，為警攔檢而測得其呼氣酒精濃度已達0.54MG/L
    ，乃當場製單舉發，核無不合，爰依道路交通管理處罰條例
    第35條第1 項第1 款規定，裁處異議人罰鍰新臺幣（下同）
    37,500元，暨吊扣其駕駛執照12個月等語。
二、異議意旨則以：異議人並未酒後騎車，上開機車亦非異議人
    之所有，尤以舉發單所載之異議人簽名（「乙○○」），亦
    非出於異議人之親筆，為此，爰於法定期間提出異議，求為
    撤銷原處分等語。
三、按「汽車駕駛人有下列情形之一者，不得駕車：二飲用酒類
    或其他類似物後其吐氣所含酒精濃度超過每公升0.25毫克或
    血液中酒精濃度超過百分之0.05以上。」道路交通安全規則
    第114 條第2 款定有明文。又依道路交通管理處罰條例第35
    條第1 項：「汽車駕駛人，駕駛汽車經測試檢定有下列情形
    之一者，處新臺幣15,000元以上60,000元以下罰鍰，並當場
    移置保管該汽車及吊扣其駕駛執照一年；因而肇事致人受傷
    者，並吊扣其駕駛執照二年；致人重傷或死亡者，吊銷其駕
    駛執照，並不得再考領：一酒精濃度超過規定標準。二吸食
    毒品、迷幻藥、麻醉藥品及其相類似之管制藥品。」
四、經查：
  (一)舉發員警於前開舉發時、地，因見機車騎士（騎乘LOY-731
    號重型機車之人）酒精濃度已達0.54MG/L，復因該名騎士自
    稱「乙○○（即異議人）」暨其所陳年籍經核無訛（未隨身
    攜帶身分證件），遂逕以該名騎士所陳內容，依道路交通管
    理處罰條例第35條第1 項第1 款製單舉發。此首經舉發員警
    即證人甲○○（基隆市警察局第四分局中華路派出所警員）
    證稱：「（簽發本件舉發單時，是否有核對駕駛人之資料？
    ）舉發本件時，駕駛人自稱他叫『乙○○』，並且報稱身分
    證字號，我們依駕駛人身分證字號查詢電腦資料，得悉駕駛
    人有駕駛執照，因而按此資料製作舉發單。（駕駛人沒有帶
    證件？）駕駛人表示他沒有帶證件，所以我們才會依駕駛人
    陳報的身分證字號來連線查詢。」（本院96年7 月11日訊問
    筆錄第2 頁）等語明確，並有基隆市警察局基警交字第RB00
    00000 號舉發違反道路交通管理事件通知單（以下簡稱「系
    爭舉發單」）、酒精濃度測定值表各1 紙附卷足考。又異議
    人雖迭以「伊並非該名機車騎士」云云置辯，然其亦曾到庭
    聲稱：伊之各類證件均無遺失（本院96年7 月11日訊問筆錄
    第3 頁）。則若謂所指「冒名」非虛，本件得以知悉，乃至
    記誦異議人年籍俾藉詞規避裁罰之機車騎士究係何人？遑論
    該名機車騎士於呼氣酒精濃度值達0.54MG/L之狀態下，竟猶
    能就異議人之各項年籍倒背如流？
  (二)其次，LOY-731 號重型機車之登記車主固為案外人「方晨光
    」，此觀該車車籍資料所載內容自明；惟「方晨光」實乃異
    議人之舊識，即其彼此並非陌路。此除經異議人敘明在卷（
    本院96年7 月11日訊問筆錄第3 頁、96年7 月18日訊問筆錄
    第2 頁），並經本院職權命證人甲○○逕往「方晨光」之設
    籍所在查訪無誤（本院96年7 月18日訊問筆錄第1 頁），且
    有證人甲○○庭呈之96年7 月14日、96年7 月20日「蘇守釵
    訪查紀錄表」各1 份附卷足佐。尤以案外人「方晨光」雖因
    行方不明而無從傳訊（參見本院96年7 月11日訊問筆錄第2
    頁、本院96年7 月18日訊問筆錄第1 頁之證人甲○○證述；
    併參見證人甲○○庭呈之96年7 月14日、96年7 月20日「蘇
    守釵訪查紀錄表」），然觀諸：(甲)LOY-731 號重型機車因併
    須依法「禁駛」而於舉發時、地為警查扣以後，迄96年7 月
    11日本院首度開庭調查以前，概未見其登記車主（「方晨光
    」）前往具領。此均經本院職權命證人甲○○查明無誤（本
    院96年7 月11日訊問筆錄第2 頁）(乙)LOY-731 號重型機車迄
    今亦無曾經車主報竊或其他之相類紀錄。此亦有該車車籍查
    詢－基本資料詳細畫面1 紙在卷可考。據此勾稽，足見：車
    主「方晨光」對於「LOY-731 號重型機車業因騎士酒駕以致
    為警禁駛查扣」等情節，顯然毫無所悉（故而未曾前往具領
    ）！即「方晨光」尚非於舉發時、地酒後開車之機車騎士，
    此應無可疑。又「方晨光」既未因該車脫離其本人管領，即
    有何積極查報之舉，尤以該車脫離其管領之時間，實已長達
    足足8 月之久，據此推敲，該車應早在舉發時間以前，即已
    由「方晨光」出借予其舊識使用！對照異議人同屬「方晨光
    」之舊識，則所辯並非機車騎士云云，自尤堪啟人疑竇。
  (三)實則，本件異議人既聲稱並非酒駕騎士云云，則其理應無從
    知悉本案之舉發梗概。即倘異議人之所辯非虛，則其理應無
    從得悉「LOY-731 號重型機車騎士為警攔停製單舉發時，曾
    經當場簽名（「乙○○」）而表收受之舉發經過」。乃異議
    人於接獲本件裁決書以後，旋以「名字不是我簽的」填具交
    通違規陳述單而於96年5 月17日持向原處分機關為不服裁決
    之表示（參見卷附交通部公路總局臺北區監理所基隆監理站
    交通違規陳述單所載內容），則若謂異議人果非本件酒駕騎
    士，觀其逕憑上開事由以表不服之行止，實亦令人匪思！尤
    以異議人雖一再辯稱：系爭舉發單及酒精測定值表所載之「
    乙○○」簽名，概非出於其親筆書寫云云，並迭舉聲明異議
    狀所載之「乙○○」簽名為證。而本件舉發單及酒精測定值
    表所載之「乙○○」簽名，亦因係「機車騎士於酒精濃度達
    0.54MG/L之狀態下」所為，致本院已無從送請筆跡鑑定（按
    ：除非異議人得以提出自己在相同狀態即「酒精濃度達0.54
    MG/L」之歷史簽名，否則，本件尚不存在得以送請與系爭舉
    發單及酒精測定值表所載「乙○○」簽名互為比對之字跡）
    。然徵諸異議人當庭以「橫書」、「直書」方式簽署「乙○
    ○」姓名（各20次）之運筆方式，核已足見異議人固係力求
    所書字跡工整俾與聲明異議狀所載之「乙○○」簽名互為稽
    合，惟其筆力、筆劃，乃至運筆方式，均在在迥異於聲明異
    議狀所載之「乙○○」簽名，肉眼即可辨識。此對照異議人
    於本院96年7 月11日、96年7 月18日、96年7 月25日訊筆筆
    錄之簽名，益足析其梗概。據此以觀，聲明異議狀所書之「
    乙○○」簽名，絕非出自異議人之親筆，實已堪可認定。且
    觀其一再辯稱：系爭舉發單及酒精測定值表所上載之「乙○
    ○」簽名，概非出於其親筆書寫云云，並迭舉聲明異議狀所
    載之「乙○○」簽名為證等行止，核尤足可反徵異議人之飾
    詞情虛。
  (四)綜上，因認異議人於舉發時、地，於呼氣酒精濃度已達0.54
    MG/L之狀態下，猶騎乘LOY-731 號重型機車致為警攔停舉發
    之違規事實明確，原處分機關援引首開規定，對異議人為首
    揭裁處，亦屬適法，且無不當；異議人猶執前詞置辯，尚無
    理由，應予駁回。
五、據上論斷，應依道路交通案件處理辦法第19條，裁定如主文
    。
中　　華　　民　　國　　96　　年　　9 　　月　　13　　日
                  交通法庭法　官  王慧惠
以上正本證明與原本無異。
對於本件裁定如有不服，應於收受送達後5日內，向本院提出抗
告書狀，敘述抗告之理由，抗告於臺灣高等法院。
中　　華　　民　　國　　96　　年　　9 　　月　　13　　日
                          書記官  王一芳
